【裁判字號】    92,自緝,13
【裁判日期】    920703
【裁判案由】    詐欺
【裁判全文】
臺灣高雄地方法院刑事判決                          九十二年度自緝字第一三號
    自  訴  人  乙○○○
    被      告  甲○○○
右被告因詐欺案件，經自訴人提起自訴，本院判決如左：
    主  文
甲○○○連續意圖為自己不法之所有，以詐術使人將本人之物交付，處有期徒刑參月
，如易科罰金，以參佰元折算壹日。
    事  實
一、甲○○○明知自己於民國九十年間，因染有賭博惡習，在外積欠甚多債務，已無
    清償能力，竟基於意圖為自己不法所有之概括犯意，連續先於九十年三月間某日
    ，在高雄市○鎮區鎮○街九八巷二號其友人曾葉椪住處，以急需現金周轉為由，
    向乙○○○借款新臺幣（下同）三萬元，並佯稱若標取互助會款，即會清償，致
    乙○○○誤信為真，陷於錯誤，而如數出借該款項；甲○○○復於同年四月及五
    月間某日，分別再以急需周轉為由，再向乙○○○謊稱：若標得互助會款或其夫
    之癌症勞工保險補助款核撥下來，即會如數清償借款云云，依序向乙○○○各借
    款二萬元，致乙○○○陷於錯誤，而如數出借各該款項予甲○○○，嗣甲○○○
    並未清償借款，並將所標取之互助會款及領取之勞工保險給付款用以賭博等而花
    用完畢，經乙○○○查詢後，得知上情，始知受騙，共計詐得七萬元。
二、案經乙○○○提起自訴。
    理  由
一、訊據被告甲○○○雖坦承因在外積欠甚多債務，而向自訴人乙○○○借款，並將
    互助會款及其夫之勞工保險癌症補助款供作賭博資金賭輸等用途而花用完畢，惟
    矢口否認有何詐欺之犯行，並辯稱：伊自八十九年間起，即陸續向自訴人借款，
    第一次借一萬二千元，借款期限一個月，一個月後，伊還自訴人本金及利息一萬
    五千元，伊陸續向自訴人借款，均有陸續清償，最後伊無力支付利息，自訴人知
    道伊借款係要賭博用，伊向自訴人借款時，都會先扣除利息云云。
二、經查：
（一）被告於九十年三月間某日，在高雄市○鎮區鎮○街九八巷二號其友人曾葉椪住
      處，以急需現金周轉為由，並稱若標取互助會款，即會清償，而向自訴人借款
      三萬元，嗣又依序於同年四月及五月間某日，分別以急需周轉為由，再向乙○
      ○○稱：若標得互助會款或其夫之癌症勞工保險補助款核撥下來，即會如數清
      償借款，而向自訴人借款各二萬元等情，業據自訴人指訴明確，且被告亦供承
      ：伊有陸續向自訴人借款，亦曾向自訴人表示標取互助會款或領取上開勞工保
      險補助款後，即會清償借款等語（見本院九十二年五月一日訊問筆錄），再佐
      以被告及自訴人均陳稱：被告事後經自訴人催討後，確實簽發票載金額均為五
      千元之本票十四張，共計七萬元予自訴人等情以觀，足認自訴人前揭指訴情節
      ，應堪採認。
（二）被告向自訴人借款當時，因染有賭博惡習，在外積欠甚多債務，經濟狀況不佳
      ，且係因賭博賭輸錢，想要翻本，而向自訴人借錢等情，業據被告於本院審理
      時供承明確（見本院九十二年六月十九日審理筆錄）。又被告向自訴人借款當
      時，向自訴人表示若標取會款或領取其夫之勞工保險癌症補助款後，即會清償
      借款各節，已認定如前。另被告領取其夫之勞工保險補助款後，並未清償自訴
      人分文，並將該補助款中之三十幾萬元供作賭博資金而賭輸一節，迭經被告於
      本院審訊中供述屬實（見本院九十二年五月一日、同月二十九日訊問筆錄及九
      十二年六月十九日審理筆錄），從而，被告既明知自己向自訴人借款當時，經
      濟狀況已因賭博而陷於窘境，竟仍向自訴人佯稱急需周轉，而將所借得之款項
      供作賭博資金，甚而向自訴人表示領取勞保補助款時，即會清償借款，然取得
      勞保補助款後，卻未清償自訴人，反將該款項用以賭博，足證被告確有詐欺之
      意圖與犯行甚明。
（三）被告雖以前揭情詞置辯，然１、被告對於向自訴人借款之金額，先係辯稱：伊
      於二年前，有陸續向自訴人借款，共借五萬元，先扣十天利息五千元，伊拿到
      四萬五千元，伊沒有償還本金，伊所支付之利息已超過五萬元云云；嗣又辯稱
      ：伊總共向自訴人借款六、七萬元，伊有陸續清償，最後剩下五萬元，伊才簽
      發十四張本票給自訴人云云；再於本院審理時改稱：伊於八十九年間就向自訴
      人借錢，第一次借一萬二千元，一個月後償還一萬五千元云云（分別見本院九
      十二年五月一日、同月二十九日訊問筆錄及本院九十二年六月十九日審理筆錄
      ），足見被告前後供述齟齬，所辯並不足採。２、被告雖又辯稱：伊給付利息
      予自訴人之事，證人曾葉椪有看見云云，然被告並未提出清償自訴人之相關事
      證，以供本院審酌，且經證人曾葉椪到庭結證稱：被告曾向伊借錢，表示要還
      給他人，被告在外面欠很多人錢，被告並沒有向伊表示借錢要還給誰，伊對於
      被告與自訴人間借款及清償情形並不知道等語（見本九十二年六月十九日審理
      筆錄），亦與被告所辯上情有異，是被告所辯，尚難採信。３、被告向自訴人
      借款當時，並未向自訴人表示所借款項係用以賭博一節，業經自訴人於本院訊
      問時陳述甚明，況衡諸常情，倘自訴人知悉被告借款係用以賭博，則自訴人當
      無甘冒被告無法清償之危險，而出借金錢供被告賭博之理，是被告辯稱：當時
      自訴人已知情借款係供賭資使用，並不足取。
（四）綜上所述，本件被告上開詐欺犯行，事證明確，應依法論科。
三、核被告所為，係犯刑法第三百三十九條第一項之詐欺取財罪。被告先後數次詐欺
    行為，時間緊接，所犯構成要件相同，顯係基於概括犯意為之，為連續犯，應以
    一罪論，並加重其刑。爰審酌被告素有賭博惡習，貪圖私慾，詐取自訴人之財物
    ，惟念其並無前科，有臺灣高等法院被告全國前案紀錄表一份在卷可稽等一切情
    狀，量處如主文所示之刑，並諭知易科罰金之折算標準。
據上論斷，應依刑事訴訟法第三百四十三條、第二百九十九條第一項前段，刑法第五
十六條、第三百三十九條第一項、第四十一條第一項前段，罰金罰鍰提高標準條例第
一條前段、第二條，判決如主文。
中      華      民      國      九十二      年     七     月     三     日
                                臺灣高雄地方法院刑事第六庭
                                    審判長法官    李政庭
                                          法官    洪榮家
                                          法官    蘇雅慧
右正本證明與原本無異。
如不服本判決，應於判決送達後十日內，向本院提出上訴狀。
                                        書記官    林誠桂
中      華      民      國      九十二      年     七     月     三     日
附錄本案論罪科刑法條全文：
中華民國刑法第三百三十九條
意圖為自己或第三人不法之所有，以詐術使人將本人或第三人之物交付者，處五年以
下有期徒刑、拘役或科或併科一千元以下罰金。
以前項方法得財產上不法之利益或使第三人得之者，亦同。
前二項之未遂犯罰之。


司法院資訊處製作；財團法人民間司法改革基金會備份。
